臺灣臺北地方法院刑事判決　　　　　　　 96年度易字第694號
公　訴　人　臺灣臺北地方法院檢察署檢察官
被　　　告　甲○○
　　　　　　　　　　樓（另案在臺灣臺北監獄執行中）
上列被告因違反毒品危害防制條例案件，經檢察官聲請以簡易判
決處刑（九十六年度毒偵字第三九○號），本院認不宜以簡易判
決處刑（九十六年度簡字第八二七號）而改依通常程序進行，判
決如下：
    主  文
甲○○施用第二級毒品，累犯，處有期徒刑壹年，減為有期徒刑
陸月，如易科罰金，以新臺幣壹仟元折算壹日。
扣案之第二級毒品甲基安非他命（不含包裝袋，毛重零點肆公克
，驗餘毛重為零點捌貳公克）壹小包沒收銷燬之，包裝上開第
二級毒品甲基安非他命之包裝袋壹個沒收之。
    事  實
一、甲○○有贓物、違反麻醉藥品管理條例、傷害、違反槍砲彈
    藥刀械管制條例、違反毒品危害防制條例之施用第二級毒品
    罪等多次前科，於民國九十三年二月間，因犯傷害罪，經本
    院以九十二年度易字第一八五三號判決判處有期徒刑十月確
    定；於九十三年二月間，再因違反毒品危害防制條例之施用
    第二級毒品罪，經本院以九十二年度易字第二一三五號判決
    判處有期徒刑十月確定，該二案件嗣經本院以九十三年度聲
    字第六六九號裁定定應執行刑有期徒刑一年七月確定，於九
    十三年八月三日縮刑期滿，同年月四日因縮短刑期執行完畢
    出監。於九十五年五月間，又因犯贓物罪，經本院以九十五
    年度簡字第七二二號簡易判決判處拘役三十日確定，於九十
    五年十一月二十五日縮刑期滿，九十五年十一月二十六日拘
    役執行完畢出監。於九十五年七月間，再因違反毒品危害防
    制條例之施用第二級毒品罪，經本院以九十四年度易字第一
    九四四號判決判處有期徒刑一年確定，於九十六年三月間，
    又因犯竊盜罪，經本院以九十六年度易字第二二一號判決判
    處有期徒刑十月確定，該二案件再經本院以九十六年度聲字
    第一○七八號裁定定應執行刑有期徒刑一年九月確定；於九
    十六年五月間，復因違反毒品危害防制條例之持有第二級毒
    品罪，經本院以九十六年度簡字第一三三九號簡易判決判處
    有期徒刑四月確定，上開三罪再經本院以九十六年度聲減字
    第四八七號裁定分別減刑為有期徒刑六月、五月、二月，並
    定應執行刑有期徒刑一年確定（現在臺灣臺北監獄執行中，
    指揮書執畢日期為九十七年六月十四日）。
二、甲○○前因施用第二級毒品安非他命案件，經臺灣臺北地方
    法院檢察署檢察官聲請本院以八十七年度毒聲字第一○五九
    號裁定送勒戒處所觀察、勒戒，並經該署檢察官將甲○○送
    臺灣臺北看守所附設勒戒處所執行觀察、勒戒後，因無繼續
    施用毒品之傾向，經臺灣臺北地方法院檢察署檢察官於八十
    七年十月二十二日以八十七年度偵緝字第六九四號為不起訴
    處分確定。復因施用第二級毒品安非他命案件，經臺灣臺北
    地方法院檢察署檢察官聲請本院以八十八年度毒聲字第五九
    一號裁定甲○○送勒戒處所觀察、勒戒，再經臺灣臺北地方
    法院檢察署檢察官將甲○○送臺灣臺北看守所附設勒戒處所
    執行觀察、勒戒後，因無繼續施用毒品之傾向，再經臺灣臺
    北地方法院檢察署檢察官於八十八年十一月九日以八十八年
    度毒偵字第六六五號為不起訴處分確定。又因施用第二級毒
    品安非他命案件，經臺灣臺北地方法院檢察署檢察官聲請本
    院以八十八年度毒聲字第三二七○號裁定甲○○令入戒治處
    所施以強制戒治一年，並經臺灣臺北地方法院檢察署檢察官
    將甲○○送臺灣臺北監獄附設戒治所執行強制戒治，嗣甲○
    ○經戒治所評定合格，認無繼續戒治之必要，經臺灣臺北地
    方法院檢察署檢察官聲請本院以八十九年度毒聲字第一四二
    七號裁定甲○○停止戒治，所餘戒治期間，付保護管束，甲
    ○○於八十九年七月四日出所，然因甲○○於停止戒治付保
    護管束期間內有施用毒品之行為，違反保護管束應遵守事項
    情節重大而經臺灣臺北地方法院檢察署檢察官聲請本院以八
    十九年度毒聲字第二五四六號裁定甲○○撤銷停止戒治，令
    入戒治處所施以強制戒治，甲○○於九十年四月六日戒治期
    滿執行完畢釋放出所，該次連續施用第二級毒品安非他命犯
    行同時經本院以八十九年度易字第一三八一號判決判處有期
    徒刑六月確定。於八十九年間，再因連續施用第二級毒品安
    非他命案件，經本院以八十九年度簡字第一六七○號簡易判
    決判處有期徒刑六月確定。於九十二年間，又因犯施用第二
    級毒品安非他命案件，經臺灣臺北地方法院檢察署檢察官聲
    請本院以九十二年度毒聲字第一八六一號裁定甲○○令入戒
    治處所施以強制戒治一年（但甲○○因毒品危害防制條例修
    正而未執行此次強制戒治），甲○○該次連續施用第二級毒
    品安非他命犯行，並經本院以九十二年度易字第二一三五號
    判決判處有期徒刑十月確定（甲○○先前所犯本院九十二年
    度易字第一八五三號判決所判處有期徒刑十月之傷害罪與本
    案件嗣經本院以九十三年度聲字第六六九號裁定定應執行刑
    有期徒刑一年七月確定，於九十三年八月三日縮刑期滿，同
    年月四日因縮短刑期執行完畢出監）。於九十五年間，又因
    犯連續施用第二級毒品安非他命罪，經本院以九十四年度易
    字第一九四四號判決判處有期徒刑一年確定（此案件業經本
    院以九十六年度聲減字第四八七號裁定減刑為有期徒刑六月
    ）。
三、甲○○基於施用第二級毒品甲基安非他命之犯意，於九十六
    年一月十八日十四時許，在臺北市○○區○○街某公廁內，
    施用第二級毒品甲基安非他命一次（聲請簡易判決處刑書誤
    載為第二級毒品安非他命，應予更正）。嗣於同日十六時三
    十分許，為警在臺北市○○區○○路四段一○七巷三十三號
    安康社區前見甲○○行跡可疑加以盤查，經徵得甲○○同意
    後執行搜索而扣得其所有之第二級毒品甲基安非他命一小包
    （毛重零點四公克，驗餘毛重為零點三八二公克）。
四、案經臺北市政府警察局文山第一分局報請臺灣臺北地方法院
    檢察署檢察官偵查起訴。
    理  由
一、上開事實，業據被告甲○○於本院審理中自白不諱，而其於
    九十六年一月十八日為警查獲後所採集之尿液經警送臺灣尖
    端先進生技醫藥股份有限公司以初步檢驗－酵素免疫分析法
    （ＥＩＡ）及確認檢驗－氣相層析／質譜儀（ＧＣ／ＭＳ）
    法檢驗後均呈安非他命類（安非他命、甲基安非他命）陽性
    反應，有臺灣尖端先進生技醫藥股份有限公司九十六年二月
    一日濫用藥物檢驗報告一份在卷可查。再扣案之透明晶體一
    小包經送臺灣檢驗科技股份有限公司以ＧＣ／ＭＳ氣相層析
    ／質譜儀法確認檢驗後呈第二級毒品甲基安非他命陽性反應
    有該公司九十六年四月二十六日濫用藥物檢驗報告附卷可稽
    ，此外，並有扣案之含上開第二級毒品甲基安非他命成分之
    透明晶體一小包（毛重零點四公克，驗餘毛重為零點三八二
    公克）可佐及上開扣案第二級毒品之照片列印資料、臺北市
    政府警察局文山第一分局查獲涉嫌毒品危害防制條例毒品初
    步鑑驗報告單等在卷可按，是被告之任意性自白顯與事實相
    符。查被告因犯施用毒品之違反毒品危害防制條例案件而有
    如事實欄二所載之觀察勒戒、強制戒治、停止戒治付保護管
    束、撤銷停止戒治並令入戒治處所施以強制戒治暨論罪科刑
    等情，有本院八十七年度毒聲字第一○五九號刑事裁定、八
    十八年度毒聲字第五九一號刑事裁定、八十八年度毒聲字第
    三二七○號刑事裁定、八十九年度毒聲字第一四二七號刑事
    裁定、八十九年度毒聲字第二五四六號刑事裁定、八十九年
    度易字第一三八一號刑事判決、八十九年度簡字第一六七○
    號刑事簡易判決、九十二年度易字第二一三五號刑事判決、
    九十四年度易字第一九四四號刑事判決、九十二年度毒聲字
    第一八六一號刑事裁定、臺灣臺北地方法院檢察署檢察官八
    十七年度偵緝字第六九四號、八十八年度毒偵字第六六五號
    不起訴處分書及臺灣高等法院被告前案紀錄表等在卷可參，
    綜上，本案事證明確，被告於如事實欄三所載之時、地施用
    第二級毒品甲基安非他命犯行堪以認定，應予依法論科。
二、查甲基安非他命屬毒品危害防制條例第二條第二項第二款所
    稱之第二級毒品。核被告所為，係犯毒品危害防制條例第十
    條第二項之施用第二級毒品甲基安非他命罪。其持有第二級
    毒品甲基安非他命之低度行為為施用第二級毒品甲基安非他
    命之高度行為所吸收，不另論罪。查被告有如事實欄一所載
    之前科，於九十三年二月間，因犯傷害罪，經本院以九十二
    年度易字第一八五三號判決判處有期徒刑十月確定；於九十
    三年二月間，再因違反毒品危害防制條例之施用第二級毒品
    罪，經本院以九十二年度易字第二一三五號判決判處有期徒
    刑十月確定，該二案件嗣經本院以九十三年度聲字第六六九
    號裁定定應執行刑有期徒刑一年七月確定，於九十三年八月
    三日縮刑期滿，同年月四日因縮短刑期執行完畢出監，有臺
    灣高等法院被告前案紀錄表在卷可按，是被告受前開徒刑執
    行完畢後，五年以內故意再犯本案有期徒刑以上之罪，為累
    犯，依刑法第四十七條第一項之規定，加重其刑。爰審酌被
    告前雖經觀察勒戒、強制戒治之矯治處遇及多次科處刑罰甚
    或執行完畢後，猶為本案之施用第二級毒品甲基安非他命之
    行為，然其所為主要係戕害自身，並未直接積極損害他人之
    利益，犯罪之動機、目的、手段、生活狀況、智識程度暨犯
    罪後坦承犯行之態度等一切情狀，量處如主文所示之刑，以
    示懲儆。又被告之犯罪時間在九十六年四月二十四日以前，
    經核並無中華民國九十六年罪犯減刑條例第三條所定不予減
    刑之情形，應依該條例第二條第一項第三款之規定予以減刑
    ，並諭知易科罰金之折算標準，以示懲儆。
三、至扣案之第二級毒品甲基安非他命（不含包裝袋，毛重零點
    四公克，驗餘毛重為零點三八二公克）一小包，應依毒品危
    害防制條例第十八條第一項前段之規定，不問屬於犯人與否
    ，宣告沒收銷燬之。再包裝上開第二級毒品甲基安非他命之
    包裝袋一個有防止該第二級毒品甲基安非他命裸露、逸出及
    潮濕之功用，並便於攜帶，為供被告施用其所有之第二級毒
    品甲基安非他命罪所用之物，且為被告所有，業據其供承在
    卷，爰依刑法第三十八條第一項第二款之規定，宣告沒收之
    。
四、(一)臺灣臺北地方法院檢察署九十六年度毒偵字第一一三○
        號移送併案審理意旨另以：
        1.被告前於八十七年間因施用毒品案件，經臺灣臺北地
          方法院（以下簡稱北院）以八十七年度毒聲字第一○
          五九號裁定送觀察勒戒後，認無繼續施用毒品傾向，
          由本署檢察官於八十七年十月二十二日以八十七年度
          偵緝字第六九四號為不起訴處分；復於八十八年間因
          施用毒品案件，經北院以八十八年度毒聲字五九一號
          裁定送觀察勒戒後，仍認其無繼續施用毒品傾向，經
          本署檢察官於八十八年十一月九日以八十八年度毒偵
          字第六六五號為不起訴處分。但被告並未戒除毒癮，
          於八十八年十一月至十二月間，再因施用毒品案件，
          經北院以八十八年度毒聲字第三二七○號裁定令入戒
          治處所施以強制戒治，並由本署檢察官提起公訴。其
          前開強制戒治處分，於八十九年七月四日停止戒治出
          監。嗣因其於停止戒治期間之八十九年九月至十月間
          ，再犯施用毒品，經北院以八十九年度毒聲字第二五
          四六號撤銷前開停止戒治之處分並入監執行，於九十
          年四月五日執行完畢。
        2.被告前開於八十八年十一月至十二月期間，所為之施
          用毒品案件，其後經北院於八十九年八月十四日以八
          十九年度易字第一三八一號判處有期徒刑六月確定。
          其前開另於八十九年九月至十月之停止戒治期間，所
          為之施用毒品案件，經北院於九十年一月十八日以八
          十九年度簡字第一六七○號判處有期徒刑六月確定。
          其前開於八十八年間所犯之施用毒品罪所處之有期徒
          刑六月之確定判決，與其另於八十七年間所犯之違反
          槍砲彈藥刀械管制條例案件（北院八十九年度店簡字
          第一四七號），經合併定應執行有期徒刑八月，併科
          罰金新臺幣三萬元確定。並與前開於八十九年間九月
          至十月間所犯之施用毒品罪所處之有期徒刑六月之確
          定判決接續執行。旋於九十一年六月五日全部執行完
          畢。
        3.被告出監後，又於九十二年間，因犯傷害罪，經北院
          於九十三年三月十二日以九十二年度簡字第三一五○
          號判處有期徒刑十月確定。嗣另於九十二年十月間再
          犯施用毒品案件，經北院於九十三年三月八日以九十
          二年度易字第二一三五號判處有期徒刑十月確定。二
          罪經合併定其應執行有期徒刑一年七月確定，於九十
          三年八月三日縮短刑期執行完畢。
        4.被告仍於九十年四月五日強制戒治執行完畢釋放後五
          年內，復因於九十四年八月五日起至九十五年五月四
          日止，連續施用第二級毒品案件，經北院於九十五年
          七月二十八日判決有期徒刑一年。
        5.被告仍不知悔改，基於施用第二級毒品安非他命之犯
          意，於九十六年三月十一日前九十六小時某時，在臺
          北市○○區○○街某公廁內，施用第二級毒品安非他
          命，為警查獲，因認被告此部分涉有違反毒品危害防
          制條例第十條第二項之施用第二級毒品罪嫌，且與本
          案起訴部分具有集合犯之實質上一罪關係，為法律上
          之同一案件，因而移請本院併案審理云云。
    (二)1.刑法第五十六條連續犯之規定，於九十四年二月二日
          經修正公布刪除，自九十五年七月一日起施行，而連
          續犯在本質上原屬數罪，於連續犯之規定廢除後，對
          於先前實務上以連續犯予以處理之案件，應視具體個
          案，除對於合乎接續犯或包括的一罪之情形，認其構
          成單一之犯罪外，應認係數罪併罰（最高法院九十五
          年度臺上字第四一一二號判決參照）。而關於上開判
          決所提及之「包括一罪」，雖未曾明文於刑法條文上
          出現，然依我國實務判決近年來均認為其範圍應係涵
          蓋「接續犯」及「集合犯」二概念。而所謂接續犯者
          ，係指該項犯罪，係由行為人以單一行為接續進行，
          縱令在犯罪完畢以前，其各個舉動已與該罪之構成要
          件相符，但在行為人主觀上，各個舉動不過為其犯罪
          行為之一部分，且該數舉動於同時同地或密切接近之
          時地實施，侵害同一之法益，各行為之獨立性極為薄
          弱，依一般社會健全觀念，在時間差距上，難以強行
          分開，在刑法評價上，以視為數個舉動之接續施行，
          合為包括之一行為予以評價，較為合理，始論為包括
          一罪之接續犯（最高法院八十六年臺上字第三二九五
          號判例、九十五年度臺上字第一三三一號、九十五年
          度臺上字第三一九○號判決參照），另就集合犯之觀
          念而言，若干犯罪行為態樣，本質上原具有反覆、延
          續實行之特徵，立法時既予特別歸類，定為犯罪構成
          要件之行為要素，則行為人基於該罪之犯意，在密切
          接近之一定時間及空間內複次實行之該特定構成要件
          行為，倘依社會通念，於客觀上認為符合一個反覆、
          延續性之行為觀念者，於刑法評價上，即應僅成立一
          罪，例如經營、從事業務、收集、販賣、製造、散布
          等具有職業性、營業性或收集性等具有重複特質之犯
          罪，均屬包括一罪之集合犯概念（最高法院九十五年
          度臺上字第四五三六號、九十五年度臺上字第四六八
          六號、九十五年度臺上字第五三一五號判決參照）。
        2.查移送併案審理意旨所稱之被告於九十六年三月十一
          日前九十六小時某時許，在臺北市○○區○○街某公
          廁內，施用第二級毒品安非他命一次之犯行部分，與
          本案事實欄所認定被告施用第二級毒品甲基安非他命
          之犯罪時間業已間隔一月有餘，尚難認係於同時同地
          或密切接近之時、地所實施，或各行為之獨立性極為
          薄弱，依一般社會健全觀念，在時間差距上，難以強
          行分開而應在刑法評價上，以視為數個舉動之接續施
          行，合為包括之一行為予以評價，較為合理，應論為
          包括一罪之接續犯之情形，本院因認尚難遽認被告此
          部分施用第二級毒品安非他命犯行與本案論罪科刑部
          分有接續犯之包括一罪關係。再被告所違反之毒品危
          害防制條例第十條第二項施用第二級毒品甲基安非他
          命罪，其構成要件性質上並不必然具有反覆、延續實
          行之特徵，而行為人施用毒品之行為型態，並不如經
          營特定業務般，必須於在密切接近之一定時間及空間
          內複次從事該特定構成要件行為，是尚難認為係屬集
          合犯，而論以包括一罪，再縱或施用毒品之行為或有
          所謂成癮性、慣常性之形成，而有將之歸類為習慣犯
          或常習犯者，然是否一再施用毒品應與該施用者自我
          行為控制能力之強弱有關，並非施用毒品之人之施用
          毒品行為當然具有成癮性、慣常性之性質，再者，卷
          內既無囑託或選任心理、精神等醫學專責機關或醫師
          、專家鑑定被告是否有施用毒品成癮，而具有犯罪依
          賴性之特別證據，本院自難僅因被告自白，而在無其
          他補強證據之情況下，率爾認定被告業已施用第二級
          毒品甲基安非他命成癮，而屬病態之習慣犯，屬包括
          一罪之關係。本院因認移送併案審理意旨所指之施用
          第二級毒品安非他命之犯行，於刑法評價上，並不符
          合係在密切接近之一定時空，持續實行之一個延續性
          之行為觀念，而施用毒品之本質亦非具反覆性與延時
          性等特徵，復無證據證明其施用毒品成癮而為病態之
          依賴性犯罪，是此部分與前開論罪科刑部分，顯然無
          移送併案意旨書所稱之實質上一罪關係，非起訴效力
          所及，本院無從併予審理，此部分自亦應退回由檢察
          官另為適法之處理，於此一併說明。
據上論斷，應依刑事訴訟法第二百八十四條之一、第二百九十九
條第一項前段，毒品危害防制條例第十條第二項、第十八條第一
項前段，刑法第十一條前段、第四十七條第一項、第四十一條第
一項前段、第三十八條第一項第二款，中華民國九十六年罪犯減
刑條例第二條第一項第三款、第七條、第九條，判決如主文。
本案經檢察官郭瑜芳到庭執行職務
中　　華　　民　　國　　96　　年　　7 　　月　　30　　日
　　　　　　　　　刑事第九庭  法　官　黃紹紘
以上正本證明與原本無異。
如不服本判決，應於判決送達後十日內向本院提出上訴狀（應抄
附繕本）。告訴人或被害人如對於本判決不服者，應具備理由請
求檢察官上訴，其上訴期間之計算係以檢察官收受判決正本之日
期為準。
　　　　　　　　　　　　　　　書記官　陳靜君
中　　華　　民　　國　　96　　年　　7 　　月　　31　　日
附錄本案論罪科刑所犯法條全文
毒品危害防制條例第十條
施用第一級毒品者，處六月以上五年以下有期徒刑。
施用第二級毒品者，處三年以下有期徒刑。
